【裁判字號】    95,上易,1183
【裁判日期】    950725
【裁判案由】    竊盜
【裁判全文】
臺灣高等法院刑事判決                95年度上易字第1183號
上  訴  人  臺灣宜蘭地方法院檢察署檢察官
被      告  甲○○
上列上訴人因被告竊盜案件，不服臺灣宜蘭地方法院95年度易字
第118號，中華民國95年5月12日第一審判決（起訴案號：臺灣宜
蘭地方法院檢察署95年度偵字第1643號），提起上訴，本院判決
如下：
    主  文
原判決撤銷。
甲○○竊盜，處有期徒刑陸月，如易科罰金，以佰元折算壹日
。
    事  實
一、甲○○因經濟困窘，竟意圖為自己不法之所有，於民國（下
    同）95年4月4日下午約 7時許，至乙○○所開設位於宜蘭縣
    羅東鎮○○路39號「秋福銀樓」，佯稱欲選購金飾贈送友人
    ，乙○○遂擺放多種金飾於上開銀樓之玻璃櫃上供其選購，
    迨至同日下午 9時14分許，甲○○趁乙○○暫時離開店內不
    注意之際，取走玻璃櫃上之黃金項鍊1條〔重量2兩1分5厘、
    價值新台幣（下同）5萬1千元〕、黃金戒指 1只（重量4錢9
    分8厘、價值1萬5千5百元）。得手後，將黃金項鍊持往宜蘭
    縣羅東鎮○○路 115號「大成當舖」典當，得款3萬8千元；
    黃金戒指1只，則卸下底座上之古玉1枚、碎鑽石16顆，持往
    台中市○區○○路2段56之4號「金石海銀樓」變易為男用鑲
    黃色寶石黃金戒指、女用鑲碎鑽白金戒指各1只。嗣於95年4
    月6日下午4時30分許，因另案遭通緝為警在宜蘭縣羅東鎮○
    ○路段逮捕，並於甲○○所駕駛之車號 4671-MU自用小客車
    上查獲古玉 1枚、碎鑽石16顆、男用鑲黃色寶石黃金戒指、
    女用鑲碎鑽白金戒指各1只，紅色圓領衫、牛仔褲各1件。
二、案經宜蘭縣警察局羅東分局報告臺灣宜蘭地方法院檢察署檢
    察官偵查起訴。
    理  由
一、上揭犯罪事實，業據被告甲○○於原審及本院調查、審理中
    供承不諱，核與被害人乙○○指訴之失竊情節相符，而案發
    現場經採集指紋 9枚送內政部警政署刑事警察局鑑驗之結果
    ，其中送鑑編號1至8指紋照片上指紋 8枚，分別與被告指紋
    卡之左食（ 3枚）、左拇指（2枚）、左中（3枚）指紋相符
    ，另送鑑編號9指紋照片上指紋1枚經比對則未發現有相符者
    ，此有該局95年 4月11日刑紋字第0950051258號鑑驗書附卷
    可稽，堪認被告當時確曾前往案發現場而犯案。此外，復有
    乙○○出具之贓物認領保管單 1紙、大成當舖典當紀錄及當
    票存根各1紙、照片6張附卷可佐，足證被告上開自白，應與
    事實相符。是本件事證明確，被告犯行洵堪認定，應依法論
    科。
二、核被告所為，係犯刑法第320條第1項之竊盜罪。
三、原審以被告犯罪事證明確，予以論罪科刑，固非無見。惟查
    ：科刑之輕重固屬實體法上賦予法院得為自由裁量之事項，
    然法院行使此項職權時，仍應受比例原則、平等原則等一般
    法律原則之拘束，不得恣意為之。本件被告年輕力壯，不思
    正當工作（見警訊筆錄職業欄），竟向地下錢莊借貸花用，
    嗣因無法償還，受迫鋌而走險竊盜，侵害被害人之財產權，
    又迄今復未與被害人和解賠償其損失，則被告咎由自取，卻
    侵害他人，危害社會秩序，事後復未予賠償，其惡性非輕，
    原審僅量處被告有期徒刑 3月，顯不符社會情感及比例原則
    ，自有未合。檢察官循被害人所請執此指摘原判決不當，為
    有理由，應由本院將原判決撤銷改判，爰審酌被告上開犯罪
    之動機、目的、所竊得之財物價值非低，迄今未賠償被害人
    之損失，兼衡被告自警、偵訊及法院審理時均自白不諱、態
    度尚佳等一切情狀，量處如主文第 2項所示之刑。又按行為
    後法律有變更者，適用行為時之法律。但行為後之法律有利
    於行為人者，適用最有利於行為人之法律，刑法第2條第1項
    定有明文。查被告行為時之刑法第41條第1項前段規定：「
    犯最重本刑為5年以下有期徒刑以下之刑之罪，而受6個月以
    下有期徒刑或拘役之宣告，因身體、教育、職業、家庭之關
    係或其他正當事由，執行顯有困難者，得以1元以上3元以下
    折算 1日，易科罰金」，又被告行為時之易科罰金折算標準
    ，修正前罰金罰鍰提高標準條例第 2條前段（現已刪除）規
    定，就其原定數額提高為100倍折算1日，則本件被告行為時
    之易科罰金折算標準，應以銀元300元折算1日，經折算為新
    臺幣後，應以新臺幣900元折算為1日。惟95年7月1日修正公
    布施行之刑法第41條第1項前段則規定：「犯最重本刑為5年
    以下有期徒刑以下之刑之罪，而受 6個月以下有期徒刑或拘
    役之宣告者，得以新臺幣1,000元、2,000元或3,000元折算1
    日，易科罰金」，茲比較修正前後之易科罰金折算標準，以
    95年7月1日修正公布施行前之規定，較有利於被告，則應依
    刑法第2條第1項前段，適用修正前刑法第41條第 1項前段規
    定，定其折算標準。故併諭知如易科罰金，以銀元 3百元折
    算 1日。至扣案之男用鑲黃色寶石黃金戒指、女用鑲碎鑽白
    金戒指各 1只，為變賣贓物之對價，仍非屬被告所有，自不
    得沒收；紅色圓領衫、牛仔褲各 1件，則非供犯本件竊盜罪
    所用之物，亦不予宣告沒收，附此敘明。
據上論斷，應依刑事訴訟法第369條第1項前段、第364條、第299
條第 1項前段，刑法第320條第1項、第2條第1項前段、修正前刑
法第41條第1項前段，修正前罰金罰鍰提高標準條例第1條前段、
第2條，判決如主文。
本案經檢察官鄭富銘到庭執行職務。
中    華    民    國    95    年    7     月    25    日
                  刑事第一庭審判長法  官  蔡  長  溪
                                  法  官  林  俊  益
                                  法  官  陳  春  秋
以上正本證明與原本無異。
不得上訴。
                                  書記官  李  家  敏
中    華    民    國    95    年    7     月    25    日
附錄：本案論罪科刑法條全文
刑法第320條第1項
意圖為自己或第三人不法之所有，而竊取他人之動產者，為竊盜
罪，處五年以下有期徒刑、拘役或五百元以下罰金。


司法院資訊處製作；財團法人民間司法改革基金會備份。
